臺灣桃園地方法院民事裁定　　　　　100年度消債更字第109號
聲　請　人
即　債務人　　林世明
上列聲請人因消費者債務清理事件聲請更生，本院裁定如下：
    主  文
更生之聲請駁回。
聲請費用由債務人負擔。
    理  由
一、按債務人無擔保或無優先權之債務總額未逾新臺幣一千二百
    萬元者，於法院裁定開始清算程序或宣告破產前，得向法院
    聲請更生。次按，聲請更生或清算不合程式或不備其他要件
    者，法院應以裁定駁回之，但其情形可以補正者，法院應定
    期間先命補正，消費者債務清理條例第42條以及第8 條規定
    分別訂有明文。
二、本件聲請意旨略以：聲請人即債務人前於民國87年5 月11日
    首次購買房屋，當時每月需繳納之貸款約新臺幣（下同）31
    ,000元，因聲請人之大姊曾任於風繼財所成立之原住民經濟
    發展協會，在風繼財之遊說下，聲請人以為該協會除了可以
    幫原住民購買房屋外，又可以投資獲利來支付原先房貸，聲
    請人遂將自身印鑑交給大姊，嗣於88年6 月9 日渠等即以聲
    請人配偶之名義貸款950 萬元而購買位於桃園縣桃園市○○
    街6 號1 樓及2 樓之房屋，聲請人並擔任配偶之保證人。詎
    風繼財竟連第一期之房貸都未繳納，至此聲請人始知悉遭受
    其詐騙。聲請人雖為長榮儲運司機，月薪約有6 萬多元，惟
    每月房屋貸款高達9 萬多元，致聲請人根本無力負擔。在銀
    行持續催款之壓力下，聲請人又於88年11月向中興銀行信用
    貸款60萬元，形成以債養債惡性循環之許竟，先後房屋遭受
    查封拍賣及法院扣薪，至今已達10多年之久，債務金額卻絲
    毫未降低。此外，前開債務因歷經數年未處理，經聲請人向
    金融聯合徵信中心申請個人信用資料，卻未於該資料上顯示
    目前實際債務金額，造成聲請人亦無法向最大債權銀行申請
    前置協商。是以，聲請人誠為不可歸責於己致有清償不能之
    事由，且聲請人無擔保或無優先權之債務總額未逾1,200 萬
    元，復未經法院裁定開始清算程序或宣告破產，爰聲請准予
    裁定開始更生等語。
三、經查：
(一)、本件聲請人具狀聲請更生，並提出債權人清冊載明其債權人
    有豐（臺灣）商業銀行股份有限公司、聯邦商業銀行股份
    有限公司、國泰世華商業銀行股份有限公司以及新北市三峽
    儲蓄互助社；惟查，聲請人之財團法人金融聯合徵信中心當
    事人查詢個人資料（信用報告）回覆書並無上開銀行之債務
    資料。嗣經本院於100 年8 月25日函詢上開各家債權人關於
    聲請人之債務數額，除新北市三峽儲蓄互助社以外，皆謂聲
    請人對渠已無欠款，此有豐（臺灣）商業銀行股份有限公
    司、聯邦商業銀行股份有限公司、國泰世華商業銀行股份有
    限公司以及新北市三峽儲蓄互助社之陳報狀，附卷可稽（參
    本院卷第55- 60、62頁）。再查，本院於100 年10月6 日訊
    問期日復就聲請人之債權人及債務額訊問伊，伊稱：「一千
    多萬元，是資產管理公司的欠款」，聲請人並於100 年10月
    17日陳報本院96年10月9 日89年度執字第9102號執行命令，
    上載聲請人之債權人及其債權本金分別為馬來西亞商德義第
    一資產管理股份有限公司4,990,791 元、3,494,204 元、75
    2,962 元（應扣除已於本案受償之884,644 元）、遠銀資產
    管理股份有限公司1,923,222 元（應扣除已於本案受償之13
    6,741 元）、世外桃源住戶管理委員會17,640元（應扣除已
    於本案受償之1,321 元）、力興資產管理股份有限公司366,
    372 元（應扣除已於本案受償之28,336元）、吳家峰即春安
    機車行25,500元（應扣除已於本案受償之1,833 元）。經查
    ，除前開馬來西亞商德義第一資產管理股份有限公司之債權
    已移轉予嘉亮資產管理股份有限公司外，本院96年10月9 日
    89年度執字第9102號執行命令所載內容，均與聲請人所陳報
    之上開執行命令相同，此業據本院依職權調閱本院89年度執
    字第9102號案卷，經核無誤，堪信為真。
(二)、嗣經本院向前開各債權人函詢聲請人迄100 年11月1 日為止
    所欠無擔保債務總額（包含本金、利息以及違約金），經各
    債權人陳報略以：吳家峰即春安機車行48,450元、遠銀資產
    管理股份有限公司3,266,061 元、新北市三峽儲蓄互助社64
    8,601 元、力興資產管理股份有限公司659,662 元、嘉亮資
    產管理有限公司11,026,692元；而本院依前開執行案卷所附
    債權人世外桃源住戶管理委員會之址寄發函文，惟遭郵局以
    遷移不明為由退回，嗣本院又於100 年12月1 日發函命聲請
    人陳報債權人世外桃源住戶管理委員會之正確送達地址，惟
    其迄至本件裁定做成為止均未陳報本院，是關於債權人世外
    桃源住戶管理委員會之債權總額，本院擬以本院89年度執字
    第9102號案卷96年10月9 日之執行命令中所載「17,610元，
    及自91年12月6 日起至清償日止按年息百分之5 計算之利息
    」，約略計算其無擔保債權額迄至本件裁定止為25,535元（
    計算式：17,610×《1+5%×9 》＝25535 ，小數點以下四捨
    五入）。是聲請人迄至100 年11月1 日為止，債務總額（包
    含本金、利息以及違約金）即已高達15,675,001元（48,450
    ＋3,266,061＋ 648,601＋659,662＋11,026,692＋25,535＝
    15,675,001）。
(三)、承上所述，聲請人迄至100 年11月1 日為止之無擔保或無優
    先權債務總額為15,675,001元，已逾1,200 萬元，是聲請人
    本件更生之聲請，已不符消費者債務清理條例第42條第1 項
    所定要件，且上開欠缺又屬無從補正，依上說明，自應駁回
    其更生之聲請。又消費者債務清理條例第42條立法理由係以
    ：「債務人負債總額若過大，其因更生程序而被免責之負債
    額即相對提高，此對債權人造成之不利益過鉅。且負債總額
    超過一定之數額，益可見其債務關係繁雜，亦不適於利用此
    簡易程序清理債務，自有限制其負債總額之必要」等語，此
    為立法裁量選擇之限制，法院自不得逾越此而為判斷。至於
    本件聲請人債務總額過鉅，且雖有還款誠意，惟因利息、違
    約金累積，致其經長期扣薪仍無法清償之情況，其情堪憫，
    若有符合其他債務清理程序之情形，自應循其他法定程序為
    之，而非屬本院於本件所得審究，附此敘明。
四、爰裁定如主文。
中    華    民    國   100    年    12    月    13    日
                        民事第三庭  法  官  陳筱蓉
上為正本係照原本作成
如不服本裁定，應於裁定送達後10日內，以書狀向本院提出抗告
，並繳納抗告費新臺幣1,000元。
中    華    民    國   100    年    12    月    13    日
                                    書記官  蔡佩媛